【裁判字號】    99,聲,443
【裁判日期】    990209
【裁判案由】    聲請停止羈押
【裁判全文】
臺灣桃園地方法院刑事裁定               99年度聲字第443號
被      告  甲○○
選任辯護人  戴文進律師
上列聲請人聲請停止羈押事件，本院裁定如下：
   主  文
聲請駁回。
    理  由
一、本件聲請意旨詳如後附之刑事停止羈押聲請狀影本所載。
二、本件聲請人即被告甲○○因違反選舉罷免法案件，經檢察官
    於民國98年12月30日向本院提起公訴（本院98年度選訴字第
    12號），經本院於同日訊問被告後，認為被告之犯罪嫌疑重
    大，且有刑事訴訟法第101 條第1 項第2 款規定之事由，非
    將被告羈押顯難進行審判，而有羈押被告之必要，故於同日
    以刑事訴訟法第101 條第1 項第2 款規定對被告實施羈押，
    禁止接見通信，合先敘明。
三、按被告、選任辯護人得隨時具保向法院聲請停止羈押，刑事
    訴訟法第110 條第1 項定有明文；而法院究應否准許被告、
    選任辯護人所為具保停止羈押之聲請，首應審酌其聲請是否
    符合刑事訴訟法第114 條不得駁回其聲請之情形，即被告所
    犯之罪是否為屬最重本刑為3 年以下有期徒刑、拘役、或專
    科罰金之罪者或被告懷胎5 月以上或生產後2 月未滿者或被
    告現罹疾病，非保外治療顯難痊癒者。次則應檢視法院當初
    羈押被告之理由是否繼續存在，此係因於羈押停止之際，羈
    押命令仍繼續存在，僅是由於羈押對人身自由侵害之程度較
    其他以「負擔」作為擔保被告到庭之手段為高，而免除對被
    告執行羈押，故法院應就當初依刑事訴訟法第101 條或101
    條之1 規定對被告執行羈押之原因是否存在、有無羈押被告
    之必要性為斟酌。茲依上開說明，就本件被告、選任辯護人
    所為具保停止羈押之聲請，有無符合(一)刑事訴訟法第114 條
    各款情形、(二)本院當初對被告執行羈押之原因有無繼續存在
    及(三)有無繼續羈押被告之必要等要件，逐一檢視如后：
（一）本件被告之聲請有無符合刑事訴訟法第114 條不得駁回其
      聲請之情形：
  1.就有無符合刑事訴訟法第114 條第1 款前段「所犯最重本刑
    為3 年以下有期徒刑、拘役或專科罰金之罪者」規定：經查
    ，本案據以羈押被告之罪名為刑法第330 第1 項加重強盜罪
    嫌，法定刑為3 年以上有期徒刑，非屬法定最重本刑3 年以
    下有期徒刑之罪，自難與上開要件相符。
  2.被告前開聲請事項，亦與前述刑事訴訟法第114 條第2 款「
    懷胎5 月以上或生產後2 月未滿者」、第3 款「現罹疾病，
    非保外就醫顯難痊癒」規定之要件不符甚明。
（二）本院當初對被告執行羈押之原因有無繼續存在：
    本院據以羈押被告之理由為公職人員選舉罷免法第99條第1
    項對於有投票權人行賄罪嫌，經訊問後被告對於上開犯嫌雖
    矢口否認，惟有卷內起訴書所載之證據可佐，足認被告犯罪
    嫌疑重大，被告執行羈押之理由仍然存在。
（三）本件有無繼續羈押被告之必要：
    查法院對被告所執行之羈押，其本質上係屬為保全被告使刑
    事訴訟程序得以順利進行或為保全證據或為擔保嗣後刑之執
    行程序而對被告所實施剝奪其人身自由之強制處分，是被告
    有無羈押之必要，當由法院以有無上述羈押之目的而依職權
    進行目的性裁量。如前所述，若不繼續對被告實施羈押，難
    期保全後續之審判及執行，應認仍有繼續羈押被告之必要。
四、至聲請意旨略以：（一）被告補貼同屬觀音民防分隊8 名隊
    員出國旅遊團費每人各一萬元一節，固經被告於偵查及本院
    準備程序中陳述在卷，然被告及其民防隊員係於民國98年9
    月16日至20日參加柬埔寨5 日遊，此距98年12月5 日觀音鄉
    鄉長選舉之投票日，尚有兩個多月，本次之競選活動不僅尚
    未展開，且被告亦不知悉同案被告歐炳辰有意參加觀音鄉鄉
    長選舉，被告自無從對於同團隊隊員要求如何為一定投票權
    之行使，又被告之動機倘係為使有投票權之人為一定投票權
    之行使，豈不同時贊助其他出國團員之團費，是該贊助經費
    與賄選並無必然之關連性，是被告所為，應尚不足以認定被
    告涉有違反選舉罷免法之罪嫌云云；惟查，按羈押制度，僅
    屬刑事追訴審理之其一手段，而非法院有罪判決之最終認定
    。羈押審查，業在審究被告有無符合刑事訴訟法第101 條所
    定之羈押要件，而非認定被告有無構成檢察官所指訴之犯罪
    事實，故其認定及標準上，實與有罪判決之認定有所不同，
    法院審查時，亦非適用嚴格證明程序，而僅需踐行自由證明
    程序，即只需達到概然之心證程度即可。經查本案被告確有
    支付該8 名隊員出國旅遊經費，並有向該8 名隊員表示希冀
    渠等支持同案被告歐炳辰選舉一事等情，此據被告自承在卷
    ，復有該8 名隊員之證述在卷可稽，顯見被告犯嫌重大，是
    認上開聲請，實無理由，應與駁回。（二）聲請意旨另以，
    被告係殷實生意人，長期投入民防工作協助警方人員維持治
    安，且其就本案犯行，業已坦承說明，請參酌被告家有妻小
    ，家中需靠被告經營飲食店維持家計，應無羈押之必要，請
    求予以交保停止羈押云云；然查，參以本案犯罪事實及卷宗
    資料，被告實居於同案被告歐炳辰與其餘被告之聯繫地位，
    且上開支付旅遊經費及要求其他人等支持同案被告歐炳辰選
    舉等行為，亦為被告親身所為，顯見被告就本案犯行之認定
    實居相當關鍵之角色地位，且核以本案審理程序欲聲請傳喚
    之證人多達15名，並已訂於98年2 月23日、26日將進行審理
    程序，故為保審理程序之順利進行，以免被告有勾串共犯或
    證人之情事，仍認尚有羈押之必要，是上開聲請，尚難准許
    ，亦與駁回。
據上論斷，應依刑事訴訟法第220條，裁定如主文。
中    華    民    國    99    年    2     月    9     日
                刑事第十庭    審判長  法  官  江德民
                                      法  官  蘇昌澤
                                      法  官  華奕超
以上正本證明與原本無異。
如不服本裁定，應於送達後5 日內，向本院提出抗告狀。
                                      書記官  常毓生
中    華    民    國    99    年    2     月    9     日

司法院資訊處製作；財團法人民間司法改革基金會備份。
